【裁判字號】    89,訴,511
【裁判日期】    890623
【裁判案由】    給付補償金
【裁判全文】
臺灣臺中地方法院民事判決  八十九年度訴字第五一一號
    原      告  財團法人汽車交通事故特別補償基金
    法定代理人  顏慶章
    訴訟代理人  甲○○
                戊○○
    被      告  乙○○
                            （現在台灣台中監獄執行中）
                丙○○      住.
    共      同
    訴訟代理人  丁○○○    住.
右當事人間給付補償金事件，本院判決如左：
    主      文
被告應連帶給付原告新台幣一百二十萬元。
訴訟費用由被告連帶負擔。
本判決於原告以新台幣肆拾萬元供擔保後，得假執行。
    事      實
一、原告方面：
  （一）聲明：如主文第一項所示，並願供擔保請准為假執行宣告。
  （二）陳述：
    １、被告乙○○於民國八十七年三月九日凌晨二時三十五分許，駕駛另一被告丙
        ○○所有之車號ＰＢ－二一四八號自用小客車，行駛至臺北市○○路、汀州
        路口過失撞及車號ＲＪＥ－一三八號機車，致機車騎士吳來宜死亡。
    ２、被告乙○○所駕駛之前述汽車因未投保強制汽車責任險，經訴外人吳東宜之
        繼承人依強制汽車責任保險法第三十八條第一項第二款規定，向原告請求補
        償，原告並已依規定給付補償金新台幣（下同）一百二十萬元與訴外人吳東
        宜之繼承人，依同法第三十九條第二項規定，肇事汽車非被保險汽車者，特
        別補償基金於補償金額內，得直接向加害人或汽車所有人求償，原告如前述
        已給付補償金一百二十萬元，爰請求被告連帶返還該款項。
  （三）證據：提出台北市政府警察局中正第二分局函文、受益人領款收據、汽車交
        通事故特別補償金申請書等影本各一份。
二、被告方面：
  甲、被告乙○○方面：
    （一）聲明：駁回原告之訴及假執行之聲請。
    （二）陳述：依刑事案件中之鑑定報告，所駕駛之汽車並未擦撞受害人之機車，
          其並無過失，非加害人。
    （三）證據：提出台灣台北地方法院八十七年度交易字第三一五號、台灣高等法
          院八十八年度交上易字第八八號刑事判決書暨案卷影本各一份。
  乙、被告丙○○方面：
    （一）聲明：駁回原告之訴及假執行之聲請。
    （二）陳述：之前均有投保汽車險，因到期保險公司未通知時即發生本件事故，
          此應由被告乙○○個人負擔，其現在無力清償。
    （三）證據：提出台灣台北地方法院八十七年度交易字第三一五號、台灣高等法
          院八十八年度交上易字第八八號刑事判決書暨案卷影本各一份。
    理      由
一、原告主張被告乙○○於八十七年三月九日凌晨二時三十五分許，駕駛另一被告丙
    ○○所有之車號ＰＢ－二一四八號自用小客車，行駛至臺北市○○路、汀州路口
    過失撞及車號ＲＪＥ－一三八號機車，致訴外人機車騎士吳來宜死亡，當時被告
    丙○○就該車並未投保汽車強制責任險，經原告依強制汽車責任保險法第三十八
    條規定補償受害人吳東宜之繼承人後，被告乙○○為加害人、被告丙○○則為汽
    車所有人，依法應連帶給付原告該筆補償金等語；被告乙○○則以其並未過失撞
    及受害人吳東宜等語，被告丙○○則以該補償金應由駕駛行為人即被告乙○○負
    擔等語，資為抗辯。
二、原告主張被告乙○○於八十七年三月九日凌晨二時三十五分許，駕駛另一被告丙
    ○○所有之車號ＰＢ－二一四八號自用小客車，行駛至臺北市○○路、汀州路口
    與訴外人吳東宜所騎乘車號ＲＪＥ－一三八號機車發生事故，訴外人吳東宜死亡
    後，因當時被告丙○○就該車並未投保汽車強制責任險，原告即依強制汽車責任
    保險法第三十八條規定補償受害人吳東宜之繼承人共一百二十萬元之事實，業據
    其提出台北市政府警察局中正第二分局函文、受益人領款收據、汽車交通事故特
    別補償金申請書等影本各一份為證，被告亦不爭執，自堪信為真實。其次，受害
    人吳東宜於前揭時地，因被告乙○○酒後駕駛該車，未遵守速限規定以時速六十
    公里超速前行，且未注意車前狀況隨時採取必要安全措施，與前方訴外人吳東宜
    之機車保持適當距離而自後追撞之，致吳東宜顱骨破裂出血，送醫不治死亡，被
    告乙○○並因過失致死罪經台灣高等法院以八十八年度交上易字第八八號刑事判
    決判處有期徒刑一年十月確定，現並執行中，有台灣台北地方法院八十七年度交
    易字第三一五號、台灣高等法院八十八年度交上易字第八八號刑事判決書暨案卷
    影本各一份附卷可稽；被告乙○○雖辯稱所駕駛汽車並未撞及訴外人吳東宜之機
    車，並提出內政部警政署刑事警察局鑑定結果記載受害人吳東宜之褲子上白色痕
    跡非來自被告乙○○所駕駛汽車白色油漆，汽車保險桿上黑色可疑擦痕並非機車
    後座踏板造成，機車底盤之白色碎片非來自汽車白色油漆，機車底盤之排氣管上
    黑色物非來自汽車保險桿黑色本體，現場燈罩碎片非來自汽車破裂燈罩之鑑驗通
    知書影本一份供佐，惟此僅足以說明被告乙○○所駕駛汽車保險桿上無該機車所
    造成之擦痕，訴外人吳東宜穿著之褲子上白色痕跡，所騎乘機車上之白色碎片、
    黑色物等亦與被告乙○○所駕駛汽車無關，而該汽車、機車上未採集取得二者相
    關跡證，涉及採證時之相關技術、現場撞擊方式等因素，且被告乙○○是否即為
    本件事故加害人，更非專以其駕駛汽車或受害人騎乘之機車上能否互相採得與對
    方使用之交通工具等相關證物一事方能證明；如前述，被告乙○○確為此事故加
    害人，迭經刑事案件審理中傳訊證人即當時在場之鄭雲河、王貝云二人證述在卷
    ，現並經判處罪刑確定在案，有該刑事案卷影本一份在卷可參，被告乙○○徒空
    言否認為此事故加害人，洵屬無據。
三、按汽車交通事故發生時，受害人或其繼承人因肇事汽車非被保險汽車，未能依強
    汽車責任保險法規定向保險人請求給付保險金者，得在相當於該法規定之保險金
    額範圍內，向特別補償基金請求補償；又特別補償基金於補償金額範圍內，得直
    接向加害人或汽車所有人求償，強制汽車責任保險法第三十八條第一項、第三十
    九條第二項分別定有明文。本件被告乙○○所駕駛之肇事汽車為被告丙○○所有
    ，為兩造所不爭執，肇事當時該汽車又非被保險汽車，並經被告乙○○自認在卷
    ，且如前述，原告既已給付受害人即訴外人吳東宜之繼承人一百二十萬元，從而
    ，原告基於上開規定訴請加害人即被告乙○○、汽車所有人即被告丙○○連帶給
    付該補償金額之一百二十萬元，即無不合，應予准許。
四、原告陳明願供擔保以代釋明，聲請宣告假執行，核無不合，爰酌定相當擔保金額
    予以准許。
五、據上論結，原告之訴為有理由，依民事訴訟法第八十五條第二項、第三百九十條
    第二項判決如主文。
中      華      民      國    八十九    年      六      月    二十三    日
                                    臺灣臺中地方法院民事第一庭
~B法      官  林麗真
右為正本係照原本作成
如對本判決上訴，須於判決送達後二十日內，向本院提出上訴狀，同時表明上訴理由
；如已於本判決宣示後送達前提起上訴者，應於判決送達後十日內補具上訴理由（上
訴僅得以判決適用法規顯有錯誤為理由，並按他造當事人之人數附繕本）。
中      華      民      國    八十九    年      六      月    二十三    日
~B法院書記官


司法院資訊處製作；財團法人民間司法改革基金會備份。
